【裁判字號】    98,審易,3139
【裁判日期】    990112
【裁判案由】    瀆職
【裁判全文】
臺灣高雄地方法院刑事判決            98年度審易字第3139號
公  訴  人  臺灣高雄地方法院檢察署檢察官
被      告  甲○○
選任辯護人  江雍正律師
            黃偉倫律師
            陶德斌律師
上列被告因瀆職案件，經檢察官提起公訴（98年度偵字第23572
號），被告就被訴事實為有罪陳述，經本院告知簡式審判程序意
旨且聽取公訴人及被告之意見後，裁定依簡式審判程序審理，判
決如下：
    主  文
甲○○犯公務員洩漏國防以外之秘密消息罪，處有期徒刑參月，
如易科罰金，以新臺幣壹仟元折算壹日。緩刑貳年。
    事  實
一、甲○○於民國97年12月間，係在高雄市政府警察局小港分局
    小港派出所（下稱小港派出所）擔任警勤區員警並兼辦總務
    業務，為依法令服務於地方自治團體所屬機關而具有法定職
    務權限之公務員。其明知一般民眾之個人戶籍資料或涉個人
    隱私或攸關國家之政務或事務，均屬國防以外應秘密之資料
    ，公務員負有保守秘密之義務，因小港派出所志工李美惠欲
    查詢與其姪李志榮發生車禍之蘇松南之子丙○○之年籍資料
    狀況，甲○○竟於97年12月11日15時許接受李美惠委託，基
    於公務員洩漏國防以外秘密之犯意，於同日15時6 分許、同
    日時8 分許，私下以其查詢帳號「CHN8329 」進入警政署資
    訊室戶役政資訊電子閘門，輸入查詢條件為「Ｚ000000000號
    」（即丙○○國民身分證統一編號）之戶役政資料後，隨即
    將查得丙○○與其父「居住於同一戶籍」之訊息告知在旁等
    候之李美惠，而將上開丙○○戶籍之國防以外應秘密消息洩
    漏予李美惠知悉。
二、案經丙○○告訴臺灣高雄地方法院檢察署檢察官偵查起訴。
    理  由
一、本件被告甲○○所犯為死刑、無期徒刑、最輕本刑為3 年以
    上有期徒刑以外之罪，其於審理中就被訴事實為有罪之陳述
    ，經本院告知簡式審判程序之旨，並聽取當事人意見後，認
    宜進行簡式審判程序，爰依刑事訴訟法第273 條之1 第1項
    規定，裁定本件進行簡式審判程序，合先敘明。
二、上揭事實，業據被告甲○○於本院審理中坦承不諱（見本院
    卷第23頁）。核與證人李美惠於警詢、偵查中（見他字卷第
    58至60、80至82頁）；證人李志榮、證人即告訴人丙○○於
    偵查中（見他字卷第91至93、100 至101 頁）陳述之情節相
    符；並有高雄市政府警察局98年6 月8 日高市警政字第0980
    034518號、第0980034517號函、高雄市政府警察局小港分局
    訪查工作紀錄表、高雄市政府警察局簽稿會核單、高雄市政
    府警察局政風室訪談紀錄表、高雄市政府警察局小港分局小
    港派出所員警承辦業務一覽表、高雄市政府警察局98年6 月
    17日高市警政字第0980037031號函、「CHN8329 」帳號查詢
    紀錄、代碼表、全戶基本資料在卷可參（見他字卷第22至26
    、34至37、45、47至50、53至57、72至77、86至88頁），足
    認被告任意性自白與事實相符，應堪採信。從而，本件事證
    明確，被告犯行應堪認定，應依法論科。
三、按刑法第132 條之洩漏國防以外之秘密罪，其行為客體，為
    國防以外應秘密之文書、圖畫、消息或物品。而所謂國防以
    外應秘密，應係指洩漏或交付國防秘密罪所保護之國防應秘
    密以外之與國家政務或事務上具有利害關係而應保守之秘密
    而言，自非以有明文規定為唯一標準。查個人之車籍、戶籍
    、口卡、前科、通緝、勞保等資料及入出境紀錄或涉個人隱
    私或攸關國家之政務或事務，均屬應秘密之資料，公務員自
    有保守秘密之義務（最高法院91年度台上字第3388號判決參
    照）。且國防以外秘密，係國家機密之一種，自應依國家機
    密保護法之法定程序核定為機密等級。是核被告所為，係犯
    刑法第132 條第1 項公務員洩漏國防以外秘密消息罪。爰審
    酌被告身為司法警察，職司犯罪偵查，竟受友人之託，於無
    正當使用目的之情形下，將應保守之他人個人資料洩露，有
    違人民褓姆保護國民個人隱私資料之義務，尚未與被害人達
    成和解或賠償適度之損害，尚有可議之處；惟念其事後終能
    坦承犯行，態度良好，及其長期從事公務，僅因一時失慮犯
    此錯誤，並與被害人達成和解，賠償其損害，有和解書在卷
    可參，已顯見悔意等一切情狀，量處如主文所示之刑。另衡
    酌被告學歷為警專畢業、家境小康等情，諭知如主文所示易
    科罰金之折算標準。末查被告並無犯罪紀錄，有臺灣高等法
    院被告前案紀錄表可參，因一時失慮，致罹刑章，事後已能
    坦承犯行，並與被害人達成和解，賠償被害人之損害，足認
    具有悔意，諒被告經此偵審程序及罪刑之宣告，應知警惕，
    而無再犯之虞。本院綜合各情，認上開宣告之刑應以暫不執
    行為適當，爰併予宣告緩刑2 年，以啟自新。
據上論斷，應依刑事訴訟法第273 條之1 第1 項、第299 條第1
項前段，刑法第132 條第1 項、第41條第1 項前段、第74條第1
項第1 款，判決如主文。
本案經檢察官乙○○到庭執行職務。
中    華    民    國    99    年    1     月    12    日
                      刑事第十庭  法  官  方錦源
以上正本證明與原本無異。
如不服本判決應於收受送達後10日內向本院提出上訴書狀，並應
敘述具體理由；如未敘述上訴理由者，應於上訴期間屆滿後20日
內向本院補提理由書（均須按他造當事人之人數附繕本）「切勿
逕送上級法院」。
中    華    民    國    99    年    1     月    12    日
                                  書記官  黃勤涵
附錄本件所犯法條
中華民國刑法第132條第1項
公務員洩漏或交付關於中華民國國防以外應秘密之文書、圖畫、
消息或物品者，處 3 年以下有期徒刑。

司法院資訊處製作；財團法人民間司法改革基金會備份。
